臺灣高等法院民事裁定
110年度抗字第1123號
抗 告 人 林淑卿
         林素鑾
                共同送達代收人 徐郁雯 
              
上列抗告人因與相對人呂淑蘭間假處分聲請再審事件，對於中華
民國110年8月9日臺灣新北地方法院110年度聲再字第4號確定裁
定提起抗告，本院裁定如下： 
    主  文
抗告駁回。
抗告費用由抗告人負擔。
    理  由
按「再審之訴，應於三十日之不變期間內提起。前項期間，自
  判決確定時起算」、「裁定已經確定，而有第四百九十六條第
  一項或第四百九十七條之情形者，得準用本編之規定」，民事
  訴訟法第500條第1項、第2項前段、第507條分別定有明文。本
  件抗告人以民國110年3月17日臺灣新北地方法院（下稱新北院
  ）110年度全字第30號裁定（下稱原確定裁定），有民事訴訟
  法第496條第1項第1款、第2款、第13款、第497條等情形為由
  聲請再審。查原確定裁定經由郵務送達於110年5月4日寄存於
  桃園市政府警察局桃園分局景福派出所，同年5月5日抗告人親
  往景福派出所領取，有送達證書、公務電話紀錄在卷可稽（原
  法院110年度全字第30號卷第49-50、89頁），抗告人於同年6
  月12日具狀向新北院聲請再審（原法院卷第11頁），未逾上述
  30日之不變期間。另當事人聲請再審，以主張民法第496條第1
  項各款、第497條規定之情形，即為合法，至其情形是否果屬
  實在，則為其聲請有無理由之問題，除其聲請再審尚欠缺其他
  合法要件外，即應依判決程序調查裁判。抗告人於民事再審聲
  請狀載明：「該確定裁定有民事訴訟法第496第1項第1款…第2
  款…第13款…第497條…等再審事由」等語（原法院卷第12-13頁
  ），依上開說明，其聲請再審即屬合法，至其情形是否果屬實
  在，則為聲請人之聲請有無理由之問題。　
抗告人聲請再審、抗告意旨略以：相對人以其向第三人頂讓坐
  落新北市○○區○○街00號1樓及地下室之「佳信早餐店」（嗣更
  名登記為晶贊餐飲），遭伊侵占營業設備及收入，恐相關器具
  設備遭變賣，致證據滅失、影響稅務計算，而有日後不能強制
  執行或甚難執行之虞等情，依民事訴訟法第532條、第533條、
  第524條第1項及第526條第1項、第2項之規定聲請假處分，原
  確定裁定命伊不得以晶贊餐飲之名義營業，不得就晶贊餐飲內
  如原確定裁定附表（下稱附表）所示之物品為使用及處分。然
  前開裁定主文，逾越假處分就特定標的避免現狀改變之範疇，
  更已就本案請求予以提前實現、滿足，自有逸脫假處分聲請至
  定暫時狀態假處分之情形，並與原確定裁定所示理由有重大扞
  格。若原確定裁定欲為暫時狀態假處分，依民事訴訟法第538
  條第4項之規定，應予伊陳述意見之機會，始能平衡滿足雙方
  當事人所需之程序保障，原確定裁定有消極不適用民事訴訟法
  第538條第4項規定之顯然錯誤，並足以影響裁判之情形，原確
  定裁定有民事訴訟法第496條第1項第1款適用法規顯有錯誤、
  第2項判決理由與主文顯有矛盾之再審事由存在。另晶贊餐飲
  之經營權及營業設備，實係伊與相對人合資向第三人頂讓，並
  合意推由相對人出名為負責人，非相對人所稱晶贊餐飲係其獨
  資向第三人頂讓；再依晶贊餐飲租用109年6月1日起至112年5
  月31日之店面租賃契約，為伊與屋主所簽訂，益徵伊為實際出
  資及經營商號之人，伊以經營獲取收入，難謂有何侵占營業設
  備及收入可言，遑論無證據證明伊有任意處分、移轉或隱匿營
  業設備或收入，致日後有不能強制執行或甚難執行之虞，相對
  人未提出釋明，顯與釋明不足而得命供擔保補足釋明之情形有
  間，原確定裁定未參酌伊與第三人簽訂租約之事實，顯未斟酌
  足以動搖確定裁定之有利證物，亦有適用法規顯有錯誤之事由
  。以上，原確定裁定有民事訴訟法第496條第1項第1 款、第2
  款、第13款及第497條之再審事由，爰依法聲請再審，請求廢
  棄110年度全字第30號確定裁定，並駁回相對人之聲請。原裁
  定駁回伊再審之聲請，尚有未洽，聲明：㈠原裁定廢棄、㈡原確
  定裁定廢棄、㈢相對人於原法院110年度全字第30號之聲請駁回
  。
抗告人主張原確定裁定有民事訴訟法第496條第1項第1款、第2
  款、第13款、第497條之再審事由，是否有據，分述如下：
　㈠民事訴訟法第496條第1項第1款、第2款部分：
　  ⒈抗告人抗告理由：「原裁定認本件爭執法律關係為晶贊餐
      飲之管理權歸屬，且依相對人之民事假處分裁定聲請狀所
      載：『相對人（指抗告人）等卻繼續利用晶贊餐飲之名義
      對外營業，賺取應由聲請人（指相對人）取得之營業額，
      並使用屬於聲請人之生財設備等物，然該物隨時變賣即無
      法取回，造成證據滅失，甚或影響晶贊餐飲之稅務計算等
      內容』等情，是依原裁定所認定本案訴訟內容應屬取回營
      業權與取回設備，是以禁止聲請人處分系爭設備為已足，
      則就原確定裁定主文『債務人不得於……以晶贊餐飲之名義
      營業』，及『對於上開地址內之如附表所示物品，不得為使
      用』等內容，顯已使相對人提早實現本案之滿足，蓋相對
      人之目的既在晶贊餐飲管理權之歸屬，則若不許抗告人使
      用晶贊餐飲之名義營業，無異使相對人在本案訴訟確定前
      ，提前滿足相對人之本案營業權不歸屬於抗告人之主張，
      要屬滿足性之暫時狀態假處分之範疇；另就相對人聲請與
      原裁定主文之禁止使用設備部分，若依相對人之原主張為
      恐證據滅失，惟此究應屬證據保全之範疇，而與假處分無
      涉，又若屬取回設備，則禁止使用亦與得否取回無關，是
      原確定裁定所執理由確有主文與理由之矛盾，再者，倘屬
      經營權歸屬之爭執，則禁止抗告人使用設備，亦係提前滿
      足相對人之本案營業權不歸屬於抗告人之主張，要屬滿足
      性之暫時狀態假處分之範疇，而與一般假處分應限於『確
      保性』之方法相違。準此，原確定裁定確有民事訴訟法第4
      96條第1項第1款之適用法規顯有錯誤及同條項第2款之判
      決理由與主文顯有矛盾之再審事由存在」云云（本院卷第
      17-18頁）。
　　⒉相對人於原法院之聲請狀係「民事假處分裁定聲請狀」、
      案由為「為聲請假處分裁定事」，聲請假處分之原因「按
      『債權人就金錢請求以外之請求，欲保全強制執行者，得
      聲請假處分』、『關於假扣押之規定，於假處分準用之』、『
      假處分所必要之方法，由法院以裁定酌定之。前項裁定，
      得選任管理人及命令或禁止債務人為一定行為』、『請求及
      假扣押之原因，應釋明之』、『前項釋明如有不足，而債權
      人陳明願供擔保或法院認為適當者，法院得定相當之擔保
      ，命供擔保後為假扣押』，民事訴訟法第532條第1項、第5
      33條、第526條第1項、第2項亦定有明文」等語（本院第4
      3-49頁）。查原確定裁定所憑相對人之聲請，係相對人依
      民事訴訟法第532條、第533條規定之假處分所為請求，依
      其聲請狀所載，其表明本案請求依據為民法第184條第1項
      、第2項規定，主張其已完整「取得」佳信早餐店（嗣更
      名為晶贊餐飲）之經營權及設備，因抗告人之謊稱，而自
      相對人手中拿到實際掌握早餐店之收入及設備，已對相對
      人提出侵占、背信告訴，因受讓早餐店之原租期屆至，相
      對人欲搬離所有設備遭受阻擋，抗告人並繼續以晶贊餐飲
      名義對外營業，恐生財設備遭變賣日後無法取回，且影響
      晶贊餐飲之稅務計算等情，顯然相對人初為本件之聲請時
      ，係就金錢請求以外之請求欲保全強制執行，聲請假處分
      ，而非就爭執之法律關係聲請定暫時狀態之處分，相對人
      既係聲請假處分，自無民事訴訟法第538條第4項「法院為
      第一項及前項裁定前，應使兩造當事人有陳述之機會」之
      適用，從而，原確定裁定未使聲請人有陳述之機會，亦無
      適用法規顯有錯誤之情形。
　　⒊再原確定裁定主文「債權人以新臺幣肆拾貳萬元為債務人
      供擔保後，債務人不得於『新北市○○區○○街○○○號一樓及地
      下室（按嗣更正為國學街四十三號）』以『晶贊餐飲』之名
      義營業，並對於上開地址內之如附表所示物品
　　　，不得使用及處分」，亦為相對人主張其所有晶贊餐飲營
      業、設備避免繼續遭受侵害之一般假處分之方法，合於民
      事訴訟法第535條「假處分所必要之方法，由法院以裁定
      酌定之。前項裁定，得選任管理人及命令或禁止債務人為
      一定行為」之規定，無聲請人所稱「相對人在本案訴訟確
      定前，提前滿足相對人之本案營業權不歸屬於抗告人之主
      張，要屬滿足性之暫時狀態假處分之範疇」之情形，原確
      定裁定確無適用法規顯有錯誤之情形。而相對人聲請假處
      分，原確定裁定准假處分，且依民事訴訟法第535條之規
      定，酌定假處分必要之方法，並禁止債務人為一定行為，
      亦無民事訴訟法第496條第1項第2款「判決理由與主文顯
      有矛盾者」之再審事由。
　　⒋以上，原確定裁定無民事訴訟法第496條第1項第1款、第2
      款之再審事由。
  ㈡民事訴訟法第496條第1項第13款、第497條部分：
    ⒈按「有下列各款情形之一者，得以再審之訴對於確定終局
      判決聲明不服。但當事人已依上訴主張其事由或知其事由
      而不為主張者，不在此限……十三、當事人發現未經斟酌之
      證物或得使用該證物者。但以如經斟酌可受較有利益之裁
      判者為限」、「依第四百六十六條不得上訴於第三審法院
      之事件，除前條規定外，其經第二審確定之判決，如就足
      影響於判決之重要證物，漏未斟酌……亦得提起再審之訴」
      ，民事訴訟法第496條第1項第13款、第497條固定有明文
      。
　　⒉抗告人主張：「㈠門牌號碼為新北市○○區○○街00號1樓及地
      下室（下稱系爭店面）之『佳信早餐店』之商號經營權及營
      業設備，係由抗告人林淑卿與相對人合資以新臺幣42萬元
      自訴外人方盈卿處可讓，此有方盈卿與抗告人林淑卿簽立
      之讓渡書（證物三）為憑，而就可讓後更名登記之『晶贊
      餐飲』，實際上係由抗告人林淑卿、林素鑾與相對人共同
      經營，僅係於主管機關辦理商號變更時，合意推由相對人
      出名申請『晶贊餐飲』之商號登記，並列名為負責人，且參
      以上開讓渡書（證物三）相互勾稽，除其上『
　　　林淑卿』等簽名之字跡明顯不同外，甚而有多處刪改之痕
      跡，足證係相對人自行偽造後製而成，是相對人聲稱『晶
      贊餐飲』商號係由其獨資向訴外人方盈卿可讓云云，與事
      實不符。㈡況……系爭店面，原係由訴外人方盈卿前向訴外
      人許秀藝所承租使用，原訂租期為108年3月25日至110年2
      月19日（原聲請狀之聲證四），惟於上開租賃關係存續期
      間，因抗告人林淑卿於109年4月26日自訴外人方盈卿處頂
      讓其商號，是訴外人方盈卿與訴外人許秀藝終止系爭店面
      之租約，改由抗告人林淑卿再與訴外人許秀藝簽立租
　　　賃契約承租系爭店面，訂立租期起訖日為109年6月1日至 
      112年5月31日，此亦有租賃契約（證物四）可資為憑，……
      此與相對人聲稱『晶贊餐飲』商號係由其獨資頂讓而聘僱抗
      告人等二人協助經營云云，大相逕庭。㈢……然就本件相對
      人聲請假處分所憑之重要證據讓渡書既屬偽造，則於該讓
      渡書所載買方實為抗告人林淑卿之情形下，倘審酌此項證
      據，即無從認定相對人就本件假處分已達釋明之程度……是
      原審裁定認以釋明即可，然未慮及相對人所提出證據是否
      確屬已達釋明之程度，於即（法）有未合處。是本件原確
      定裁定未參酌抗告人林淑卿與訴外人許秀藝簽定租約，以
      及真實讓渡書之內容等件，顯未斟酌上開對於再審聲請人
      足以動搖原確定裁定之有利證物，而有再審事由存在……而
      有民事訴訟法第496條第1項……第13款、第497條之再審事
      由……」云云（本院卷第19-21頁）。
　　⒊惟假處分毋庸經嚴格證明，僅須釋明程度即可，且假處分
      為保全強制執行方法之一種，苟合於假處分條件，並經債
      權人聲敘假處分之原因存在，法院即得為假處分之裁判，
      至債權人起訴主張之實體上理由是否正當，乃屬本案判決
      問題，非假處分裁判中所能解決（最高法院20年抗字第5
      號判例要旨參照）。本件抗告人所稱讓渡書係相對人自行
      偽造後製而成、晶贊餐飲商號非相對人頂讓而聘僱抗告人
      等二人協助經營云云，乃抗告人於將來本案訴訟爭執之問
      題，即債權人（相對人）起訴主張之實體上理由是否正當
　　　，乃屬本案判決問題，揆諸前揭說明，要非本件假處分所
      得審究。證物三、證物四既非本件假處分所得審究，則原
      確定裁定未予審究即無民事訴訟法第496條第1項第13款「
　　　當事人發現未經斟酌之證物或得使用該證物者。但以如經
      斟酌可受較有利益之裁判者為限」、第497條「依第466條
      不得上訴於第三審法院之事件，除前條規定外，其經第二
      審確定之判決，如就足影響於判決之重要證物，漏未斟酌
　　　」之再審事由訴。
　　⒋以上，原確定裁定無民事訴訟法第496條第1項第13款、第4
      97條之再審事由。
綜上所述，抗告人依據民事訴訟法第496條第1項第1款、第2款
  、第13款及第497條規定，聲請再審為無理由，不應准許，應
  予駁回。原裁定駁回抗告人之聲請，理由雖未盡相同，結論則
  無二致，原裁定仍應予以維持，抗告意旨指摘原裁定不當，求
  予廢棄，為無理由，其抗告仍應予以駁回。爰裁定如主文。
中　　華　　民　　國　　110 　年　　12　　月　　23　　日
                  民事第八庭
　　　　　　　　　      審判長法　官  李媛媛
　　　　　　　　　　　      　法　官  古振暉
　　　　　　　　　　      　　法　官　湯美玉　
正本係照原本作成。
不得再抗告。
中　　華　　民　　國　　110 　年　　12　　月　　23　　日
　　　　　　　　　　　　　    書記官  陳美宜